【裁判字號】    91,易,1165
【裁判日期】    920507
【裁判案由】    家暴傷害
【裁判全文】
臺灣桃園地方法院刑事判決                        九十一年度易字第一一六五號
    公  訴  人  臺灣桃園地方法院檢察署檢察官
    被      告  甲○○
右列被告因傷害案件，經檢察官提起公訴（九十一年度偵續字第二二號），本院判決
如左︰
    主  文
甲○○無罪。
    理  由
一、公訴意旨略以：被告甲○○係告訴人丙○○之妻，於民國九十年五月十四日下午
    十時許，在桃園縣楊梅鎮上湖里四鄰上四湖三十二號居處，二人因細故發生爭執
    ，詎被告竟基於傷害之犯意，持香檳酒之開瓶器刺向告訴人之背部，致告訴人四
    肢及背部受有擦挫傷之傷害，因認被告涉有刑法第二百七十七條第一項之普通傷
    害罪嫌。
二、公訴人認被告涉有前開犯行，係以告訴人丙○○之指訴、天成醫院天慈分院（下
    稱「天慈醫院」）病歷影本、法務部調查局測謊報告書，為其主要之論據。按犯
    罪事實應依證據認定之，無證據不得推定其犯罪事實，又不能證明被告犯罪者，
    應諭知無罪之判決，刑事訴訟法第一百五十四條、第三百零一條第一項分別定有
    明文。次按刑事訴訟法上證明之資料，無論其為直接證據或間接證據，均須達於
    通常一般之人均不致於有所懷疑，而得確信其為真實之程度，始得據為有罪之認
    定，若其關於被告是否犯罪之證明未能達此程度，而有合理性懷疑之存在，致使
    無從形成有罪之確信，根據「罪證有疑，利於被告」之證據法則，即不得遽為不
    利被告之認定，最高法院七十六年度台上字第四九八六號判例意旨可供參照。再
    按告訴人之告訴，本以使被告受刑事訴追為目的，故其陳述是否與事實相符，自
    應調查其他證據，以資審認，茍其所為攻擊之詞，尚有瑕疵，則在此瑕疵未予究
    明以前，即不能遽採為斷罪之基礎，此亦有最高法院六十九年台上字第一五三一
    號判例意旨可供參照。
三、訊據被告甲○○堅決否認涉有前開傷害犯行，辯稱：其未於右揭時地與告訴人發
    生爭執與拉扯，測謊時是因為情緒緊張、失眠才會導致有情緒波動反應等語。經
    查：
（一）告訴人固於九十年十月四日偵查中指訴：遭被告拿開香檳用之開瓶器從背後刺
      等語，及於本院九十二年二月十三日庭訊中指稱：「（問：當天被告拿開瓶器
      侵害你身體何處？）當天被告是拿開瓶器一直連續戳我的背部，又拿一支刀子
      抵住我的手，後來我實在沒有辦法，他最後就推我的頭去撞牆。」、「（問：
      當天到底是何時去看醫生？）我是隔天下午三點多去天慈看醫生的。後來八點
      多才又去天成看醫生，因為我當天有嘔吐，我認為我有腦震盪，剛好天慈醫院
      Ｘ光機壞掉，所以我才又改去天成醫院就診。」等語，顯見其就被告如何對其
      施以傷害之供述，前後不一。再者，告訴人提出之天慈醫院驗傷診斷書「檢查
      結果欄」係記載「軀幹、四肢多處擦挫傷」等字句；核與天慈醫院九十一年三
      月六日天慈字第九一０三０六號函所附告訴人之病歷記載內容相同。另經本院
      向天晟醫院函查告訴人就診過程，經該院以九十二年三月十三日天晟字第九二
      ０三一三０二號函覆以：「‧‧‧丙○○曾於九十年五月十五日於楊梅天成醫
      院門診，主訴其頭部受傷、想吐等語。本院除對戴員施予頭部Ｘ攝影（檢查結
      果並無骨折現象）外，並開立藥劑後醫囑戴員返家休養。另戴員尚無其他明顯
      傷口或曾提及右手腕部遭尖刀等物刺劃傷之紀錄。」等語明確，併參酌證人即
      天慈醫院醫師洪宗堅於偵查中到庭證稱：挫傷是看傷口大小寫的，一般傷口弄
      到了就是挫傷，裂傷就有深度，告訴人之傷口寬度約零點一公分，深度是沒有
      ，無法撥開看，看不到深度，告訴人沒有嘔吐，當時病歷上記載『挫傷』，當
      天所開止痛藥、胃藥、消炎藥、打破傷風，並請他注意有無頭暈等語綦詳，顯
      見告訴人所受傷害概為擦挫傷等表淺傷害，並無類如穿刺傷、銳器傷、撕裂傷
      等具有傷口深度之傷害情節，至為灼然。另徵諸一般用於開啟香檳酒類使用之
      開瓶器，係最前端呈尖刺狀之螺旋狀物品，多為金屬材質，用以鑽入香檳酒類
      瓶口之軟木塞內，以拉拔方式開啟軟木塞，另一端則為握把等公眾週知之事實
      ，衡諸常情，倘告訴人所受傷害確係遭被告持開香檳使用之開瓶器自其背後連
      續戳云云，其背部應有遭尖銳物品戳刺之穿刺傷等傷害存在，始足當之，惟稽
      之天慈醫院病歷所載告訴人就診結果可知，告訴人之背部僅有上背左側二公分
      ×零點一公分、下背（相當於腰部）右側二公分×零點一公分之擦挫傷等傷口
      ，未見任何穿刺傷、銳器傷或撕裂傷等傷口，是告訴人所指：遭被告持開香檳
      之開瓶器猛戳背部云云，即屬可疑，未可遽信，前開診斷證明書及病歷資料，
      僅足證明告訴人於九十年五月十五日就診當天確有受傷，尚不足作為認定被告
      確涉有上開犯嫌之依據，至為顯然。
（二）告訴人於本院調查中指訴：當天亦遭被告持刀抵住右手腕，推其頭部撞牆，受
      傷後立即前往被告家，並在他家嘔吐，證人乙○○○、鄭石湘都有看到云云，
      然查：告訴人於九十年五月十五日前往天慈醫院及天成醫院就診時，不僅未提
      及手腕遭刀器刺、劃傷之情節，診療過程中亦無嘔吐之症狀，經醫生對其施予
      頭部Ｘ攝影檢查結果，又查無骨折現象等情，業據證人洪宗堅為前開證述明確
      ，並有天晟醫院前開函文及所附病歷影本附卷足佐，業如前述。此外，證人即
      被告舅母乙○○○亦到庭證稱：「（問：九十年五月十四日當天晚上，告訴人
      有無去你家？）有，當時很晚了，我已經睡覺了，告訴人把我叫起來，我問他
      何事，他說他被甲○○打，我問他要不要去看醫生，他說不用，沒多久，告訴
      人就開車回家了。當天被告並沒有在我家嘔吐。當時是我女兒鄭春燕開門，我
      與我老公鄭石湘都有起來。」、「（問：告訴人當時有無讓你看他的傷口？有
      無在你家嘔吐？）沒有。沒有看到，他只有一個跑出去作嘔吐的動作，我一再
      問他要不要去看醫生他說不用。」、「（問：當時你如何處理？）我跟他說沒
      辦法了，我後來有打電話問被告到底發生何事，被告就回答說沒有甚麼事。」
      等語明確，併參酌告訴人先後於偵查中及本院調查中之指訴情節，足見告訴人
      嗣於本院調查中就其受傷過程及傷害結果之指訴，相較於其前於偵查中所指訴
      之情節，有愈發誇飾、渲染之疑慮，則其前開所指係遭被告傷害云云，即有瑕
      疵，不得作為認定被告有罪之唯一論據。
（三）至於被告就是否傷害告訴人之事實，雖經測謊鑑定，其結果為：被告於陳述「
      渠沒有持開瓶器刺傷丙○○」等語時，呈情緒波動反應，研判有說謊，有法務
      部調查局鑑定通知書乙份附卷可稽。然查：
  １、被告接受測謊器測謊，其測謊結果對於受測謊者之供述之信用性之有無，或可
      作為判斷資料，但尚不得以測謊結果直接作為刑事裁判之證據，亦即被告之測
      謊反應不能視為被告犯罪之證據（參照最高法院九十年台上字第四七二六號判
      決意旨）。又測謊人員研判受測者是否呈說謊反應，係依據測謊機紀錄受測者
      ，對問題關心程度所呈現之呼吸、血壓脈搏及皮膚電阻等生理反應來分析研判
      ，則以受測者即被告對其切身清白與否之關注，刑事案件更涉及是否須負擔刑
      責，其心理上之負擔實不免影響及呼吸、血壓等反應。故測謊鑑驗之結果既會
      受到受測人之生理、心理因素而受影響，且人的行為、思想又無法量化，則測
      謊自不能如物理、化學試驗般獲得絕對之正確性，測謊之結果應係有其他可資
      信賴之積極或消極證據存在之情形下，作為補強證據證明力參考之用，而非可
      作為判斷事實之唯一及絕對之憑證。是被告之測謊測試未獲通過，至多僅能作
      為其所述非實之參考，不能據以推測被告犯罪事實之存在，而僅憑該測試結果
      即予遽入人罪（參照最高法院九十年度臺上字第二一○四號判決、八十二年度
      臺上字第三五號判決及臺灣高等法院八十七年度上易字第四二六六號判決意旨
      ）。
  ２、從而，被告於法務部調查局之測謊鑑定雖有「情緒波動之反應」及「研判有說
      謊」之情形，僅能說明被告未完全說實話，尚不能據此為認定被告犯罪之積極
      、直接證據。況積極證據不足證明犯罪時，被告之抗辯或反證縱屬虛偽，仍不
      能以此資為積極證據應予採信之理由。是被告否認犯罪所持之辯解，縱屬不能
      成立，仍非有積極證據足以證明其犯罪行為，不能遽為有罪之認定，此有最高
      法院三十年上字第四八二號判例意旨可供參照。
  ３、查本案告訴人之指訴既有前開瑕疵，無從作為認定被告有罪之唯一依據，而前
      開驗傷診斷書及病歷資料，僅足證明告訴人當天確有受傷，亦不足作為認定被
      告確涉有上開犯嫌之依據，業如前述，從而，本案經調查結果，確認缺乏積極
      證據可資證明被告確有公訴人所指之傷害犯行，則上開測謊鑑定結果，僅能說
      明被告否認犯罪之言詞反應係屬說謊，但不能因而認為被告否認犯罪之辯解，
      因施測之結果而不可採信，而遽採為其有上開犯行之反證。公訴人舉測謊結果
      為證據，認被告所辯不可採，並憑以證明被告確有傷害之犯行，核與證據法則
      尚屬有違。
（四）綜上所述，卷附證據僅足證明告訴人確於九十年五月十五日就診時有受傷之事
      實，然並無積極證據證明被告有何公訴人所指之傷害犯行及故意，是以，自難
      僅憑告訴人之指訴及前開驗傷診斷書及測謊鑑定通知書，而遽為對被告不利之
      認定，業如前述。揆諸首揭說明，公訴人所舉之證據不足以證明被告確有前開
      犯行；此外，又查無其他積極證據，足認被告確有公訴人所指之犯行，不能證
      明被告犯罪，依法應諭知無罪之判決。
據上論斷，應依刑事訴訟法第三百零一條第一項，判決如主文。
本案經檢察官崔秉君到庭執行職務。
中      華      民    國      九十二    年      五      月      七    日
                                  臺灣桃園地方法院刑事第一庭
                                  審判長法  官  吳  爭  奇
                                        法  官  黃  斯  偉
                                        法  官  胡  芷  瑜
右正本證明與原本無異
如不服本判決書應於送達後十日內向本院提出上訴狀
                                        書記官  劉  晨  輝
中      華      民      國      九十二    年      五      月     十三   日


司法院資訊處製作；財團法人民間司法改革基金會備份。
